臺灣臺北地方法院行政訴訟判決　
111年度交字第267號
原      告  林三雄


被      告  臺北市交通事件裁決所

代  表  人  蘇福智
訴訟代理人  江漢強
上列當事人間交通裁決事件，原告不服臺北市交通事件裁決所中
華民國111年4月7日北市裁催字第22-A00JQP932號裁決，提起行
政訴訟，本院判決如下：
    主      文
一、原告之訴駁回。
二、訴訟費用新臺幣300元由原告負擔。
    事實及理由
一、程序部分：
    原告不服被告民國111年4月7日北市裁催字第22-A00JQP932
    號違反道路交通管理事件裁決書（下稱原處分）而提起行政
    訴訟，核屬行政訴訟法第237條之1第1項第1款規定之交通裁
    決事件，爰依行政訴訟法第237條之7規定，不經言詞辯論，
    逕為判決。
二、爭訟概要：
(一)原告於111年4月7日7時58分許騎乘車號000-0000號普通重型
    機車(下稱系爭機車)，行經臺北市○○○路00號前（下稱系爭
    地點），變換車道時未顯示方向燈遭舉發機關員警攔停，因
    原告身上散發酒氣，經員警實施酒精濃度檢測而測得其酒測
    值為0.24mg/L，由臺北市政府警察局中正第二分局警備隊(
    下稱舉發機關)員警填製掌電字第A00JQP932號舉發違反道路
    交通管理事件通知單(下稱舉發通知單)予以舉發。
(二)原告不服舉發通知單向被告陳述意見，經舉發機關查復違規
    屬實，原告於111年4月7日親至被告裁決櫃檯申請裁決，被
    告審認原告有「汽機車駕駛人酒精濃度超過規定標準（0.15
    -0.25（未含）」之違規行為，乃依道路交通管理處罰條例
    第35條第1項第1款規定開立原處分，裁處原告新臺幣（下同
    ）1萬5,000元罰鍰，吊扣駕駛執照12個月，並應參加道路交
    通安全講習，於同日送達原告。原告不服原處分，於111年5
    月4日向本院提起行政訴訟。
三、原告起訴主張及聲明：
(一)主張要旨：
　  原告於111年4月6日23時食用薑母鴨至隔日凌晨1點多，於7 
    日上午駕駛系爭機車行經系爭地點並無違規行為，卻遭員警
    攔停，員警未告知原告權益且不知酒測值是否歸零即進行酒
    測，其程序有瑕疵，且原告非故意酒駕。
(二)聲明：原處分撤銷。　　
四、被告答辯及聲明：
(一)答辯要旨：
　1.依舉發機關函覆：員警係在系爭地點目睹原告駕駛系爭機車
    變換車道時未顯示方向燈而攔停原告。舉發機關攔停後請原
    告酒測係依據警察職權行使法第8條第1項第1、3款規定，程
    序並無瑕疵；另依採證影像時間07：53：47～59之對話內容
    ：員警：變換車道要打方向燈。原告：對不起，對不起(台
    語)。員警：你都沒在打(台語)。綜上可證舉發員警已告知
    原告攔停理由，且原告表示知悉。
　2.依員警答辯報告書，舉發員警因與原告言談過程發現其身上
    散發酒味，遂使用酒精檢知器請其呼氣，結果檢知器閃爍確
    有酒精反應，舉發員警拿出酒測確認單並告知其相關權利後
    欲請原告簽名確認，原告拒絕簽名並要求買礦泉水漱口，原
    告漱口後實施酒測，酒測值為0.24mg/L，已超過0.15mg/L，
    舉發員警依規定製單告發並告知其後續繳納罰款及相關領車
    程序。
　3.舉發機關提供呼氣酒精測試器檢定合格證書，可證酒精測試
    器符合標準，又取締酒後駕車作業程序(四)檢測酒精濃度執
    行流程及注意事項，並無規範須將酒精測試器給予原告確認
    是否歸零，且依採證影片08：05：25～55可見舉發員警拿出
    酒精測試器開機並聽到嗶之聲響，後拿出新吹嘴安裝，過程
    並無瑕疵。
(二)聲明：駁回原告之訴。　　　　
五、爭點：
(一)舉發員警對原告所為個別攔查，有無違反警察職權行使法第
    8條之規定？
(二)員警對原告實施酒測程序是否符合正當法律程序？　
六、本院之判斷：
(一)應適用之法令：道路交通安全規則第114條第1項第2款、道
    路交通管理處罰條例第35條第1項第1款、第24條第1項第1款
    、警察職權行使法第8條第1項第1、3款（附錄）。
(二)如爭訟概要欄所載之事實，除後述之爭點外，其餘為兩造所
    不爭執，並有酒測值測定單（見本院卷第65頁）、呼氣酒精
    測試檢定合格證書(見本院卷第112頁)、吐氣酒精濃度檢測
    程序暨拒測法律效果確認單（見本院卷第64頁）、機車車籍
    查詢(見本院卷第81頁)、舉發通知單（見本院卷第57頁）、
    送達證書（見本院卷第77頁）及原處分（見本院卷第75頁）
    在卷可佐，該情堪以認定。
(三)舉發機關員警對原告所為個別攔停，已符合警察職權行使法
    第8條之規定，且對原告實施酒測程序已符合正當法律程序
    ：
  1.立法者有鑒於酒後駕車為道路交通事故主要肇事原因之一，
    衡酌一般人飲酒後注意力、反應力均較常人為低，若駕車上
    路，對路上其他汽車或行人之生命、身體安全均存有危險性
    ，故特立法嚴禁酒後駕車，以保障路上過往車輛及行人之法
    益，並課予汽車駕駛人有接受酒測檢定之義務，便利酒測檢
    定作業及時順利實施，以取得客觀正確之判測結果，進而預
    防交通事故之發生。又參酌釋字第699號解釋理由書意旨，
    警察對於已發生危害或依客觀合理判斷易生危害之交通工具
    ，得予以攔停，要求駕駛人接受酒精濃度測試之檢定，是駕
    駛人有依法配合酒測之義務，凡有不依指示停車接受稽查之
    行為，無論係積極明示不接受酒測檢定，抑或是消極推諉拖
    延接受酒測檢定時間之不作為，均符合道路交通管理條例第
    35條第4項第2款規定之處罰要件。員警攔查稽查駕駛人有無
    酒後駕車之舉發程序，應依警察職權行使法第6條(全面攔檢
    )、第8條(個別攔檢)及道路交通管理處罰條例第35條之規定
    為審查標準。
　2.經查，舉發員警於111年4月7日7時56分擔服交通執法勤務，
    在系爭地點發現原告騎乘系爭機車變換車道未使用方向燈遂
    將其攔停至路邊，與原告言談過程中，發現其身上散發酒味
    ，詢問昨晚是否有飲酒，其回答未飲酒，遂使用酒精檢知器
    請其呼氣檢測，結果檢知器閃爍紅燈，表示原告確有酒精反
    應，原告才承認昨晚有吃薑母鴨，員警拿出酒測確認單並告
    知其相關權利後欲請原告簽名確認，原告拒絕簽名，並要求
    買礦泉水漱口，員警陪同原告至超商購買礦泉水漱口後實施
    酒測，酒測值為0.24mg/L等情，此有舉發機關111年4月20日
    北市警中正二分交字第11130109321號函暨員警答辯報告書(
    見本院卷第55至56頁、第63頁)、舉發機關111年7月6日北市
    警中正二分交字第1113020139號函(見本院卷第95至96頁)附
    卷可佐。再經本院當庭勘驗採證光碟結果：「（一）檔名：
    2022_0407_075122_194，畫面時間07：53：55，員警行駛至
    原告旁邊告知原告違規，變換車道要打方向燈，請原告停靠
    路旁；畫面時間07：53：54～58，員警：變換車道要打方向
    燈；原告：不好意思，不好意思(台語)；員警：你都沒在打
    (台語)；畫面時間07：56：49，員警以酒精檢知器請原告吹
    氣，檢知器閃爍有酒精反應，原告表示昨晚有吃薑母鴨；畫
    面時間07：58：46，員警拿出拒測法律效果確認單，原告表
    示可以吹測，但不願意在確認單上簽名，原告表示員警無故
    攔下，不願意簽名。員警表示原告是變換車道沒有打方向燈
    才攔停原告。（二）檔名：2022_0407_080123_195，畫面時
    間08：02：34，員警在確認單上第一欄填寫「拒簽」，讓原
    告去買水漱口；08：03：23，員警隨同原告進入超商，原告
    一邊買水，員警在一旁告知酒測相關權利；員警：標準是0.
    15，0.15以上開單，0.25以上送法院，我先跟你講；畫面時
    間08：04：27，原告喝水漱口，員警在旁告知權利；員警：
    如果等一下你超過0.15就是開罰單，就是最低罰，一旦達到
    0.25，包含0.25以上的話，就是有涉及到公共危險罪的部分
    ，這時候就要移送到地檢署；畫面時間08：05：25，員警拿
    出酒測器開機並有嗶之聲響；畫面時間08：05：54，員警拿
    出新吹嘴安裝於酒測器上；畫面時間08：06：05，員警請原
    告吹氣，酒測器畫面顯示「請吹氣」字樣；畫面時間08：06
    ：31 ，員警告知原告酒測數值為0.24」等情，有採證光碟(
    見本院卷第56頁)、本院勘驗筆錄暨翻拍照片(見本院卷第12
    2至123頁、第125至133頁)在卷可稽，是依上開勘驗結果可
    知，原告騎乘系爭機車行經系爭地點經舉發員警親眼目睹原
    告有變換車道未使用方向燈之違規行為，依客觀合理判斷易
    生危害，是員警所為攔停行為，符合警察職權行使法第8條
    之規定，並無瑕疵可言。又員警對原告實施酒測檢測過程時
    確有全程錄音錄影蒐證，且當場對原告宣讀確認單上所載道
    路交通管理處罰條例第35條規定拒測之所有法律效果，宣讀
    後則將確認單交由原告簽名，惟原告拒絕簽名，是舉發員警
    已踐行告知拒絕酒測法律程序，並無違反法定程序，被告所
    為原處分，並無違誤。故原告主張其無違規行為、員警未告
    知原告權益且不知酒測值是否歸零即進行酒測，其程序有瑕
    疵等語，自與上開勘驗結果均不符，尚難採認。
(四)本件事證已臻明確，兩造其餘攻擊、防禦方法及舉證，經本
    院審酌後，認對於判決結果不生影響，爰不一一論述，併此
    敘明。
七、結論：
　　原處分認事用法並無違誤，原告主張撤銷原處分為無理由，
    應予駁回。至本件第一審裁判費為300元，應由敗訴之原告
    負擔，爰確定第一審訴訟費用額如主文第2項所示。
中　　華　　民　　國　　111 　年　　9 　　月　　12　　日
　　　　　　　　  行政訴訟庭  法　官　黃子溎
上為正本係照原本作成。
如不服本判決，應於送達後20日內，向本院提出上訴狀並表明上
訴理由（原判決所違背之法令及其具體內容或依訴訟資料可認為
原判決有違背法令之具體事實)，其未載明上訴理由者，應於提
出上訴後 20 日內向本院補提理由書（上訴狀及上訴理由書均須
按他造人數附繕本，如未按期補提上訴理由書，則逕予駁回上訴
），並應繳納上訴裁判費新臺幣 750 元。
中　　華　　民　　國　　111 　年　　9 　　月　　12　　日
                              書記官  藍儒鈞
附錄（本件參考法條）：
1.道路交通安全規則第114條第1項第2款
　汽車駕駛人有下列情形之一者，不得駕車：
　二、飲用酒類或其他類似物後其吐氣所含酒精濃度達每公升0.
      15毫克或血液中酒精濃度達0.03%以上。
2.道路交通管理處罰條例第35條第1項第1款
　汽機車駕駛人，駕駛汽機車經測試檢定有下列情形之一，機車
  駕駛人處新臺幣1萬5000元以上9萬元以下罰鍰，汽車駕駛人處
  新臺幣3萬元以上12萬元以下罰鍰，並均當場移置保管該汽機
  車及吊扣其駕駛執照1年至2年；附載未滿12歲兒童或因而肇事
  致人受傷者，並吊扣其駕駛執照2年至4年；致人重傷或死亡者
  ，吊銷其駕駛執照，並不得再考領：
　一、酒精濃度超過規定標準。
3.道路交通管理處罰條例第24條第1項第2款　
　汽車駕駛人，有下列情形之一者，應接受道路交通安全講習：
  二、有第35條第1項規定之情形。　　
4.警察職權行使法第8條第1項第1、3款　
　警察對於已發生危害或依客觀合理判斷易生危害之交通工具，
  得予以攔停並採行下列措施：
　一、要求駕駛人或乘客出示相關證件或查證其身分。
  三、要求駕駛人接受酒精濃度測試之檢定。
　　　
訴訟費用計算書
項　　　　目　　金　額（新臺幣）　　備　註
第一審裁判費　　 300元             
合        計　　 300元